【裁判字號】    90,上更(一),582
【裁判日期】    900926
【裁判案由】    懲治走私條例
【裁判全文】
臺灣高等法院刑事判決                      九十年度上更（一）字第五八二號
    上  訴  人  台灣基隆地方法院檢察署檢察官
    被      告  丁○○
                乙○○
    共      同
右上訴人因被告等違反懲治走私條例案件，不服臺灣基隆地方法院八十八年度訴字第
六一六號，中華民國八十九年十月十七日第一審判決（起訴案號：台灣基隆地方法院
檢察署八十八年度偵字第六四○九號）提起上訴，經最高法院發回更審，本院判決如
左：
    主      文
原判決撤銷。
丁○○、乙○○共同私運管制物品進口逾公告數額，各處有期徒刑陸月。
    事      實
一、丁○○於民國八十六年間因違反國家安全法案件，經台灣台北地方法院判處有期
    徒刑四月，於八十八年十月十九日易科罰金執行完畢（不構成累犯），又乙○○
    於八十四年間因犯偽造文書罪，經台灣士林地方法院判處有期徒刑三月，緩刑二
    年確定。
二、丁○○、乙○○二人同為台北縣野柳籍「東發一號」漁船之實際船主（以卓美蓮
    名義為船舶登記），二人與船長丙○○及船員許清泰、吳敏寬、甲○○、游雨風
    等五人（以上五人業經另案判刑確定）共同基於私運大陸地區漁貨進口之犯意聯
    絡，由丁○○、乙○○二人共同出資新台幣（下同）十萬元交予船長丙○○，並
    指示丙○○於八十七年三月二十八日駕駛「東發一號」漁船搭載船員許清泰、吳
    敏寬、甲○○、游雨風等人共同自台北縣萬里鄉龜吼漁港報關出海，於同年四月
    十日在東經一二六度、北緯二十九度附近之公海中，途遇大陸漁船「閩平號」，
    由丙○○出面以上開十萬元向該大陸漁船購得大陸養殖之鰻魚三、九四八公斤，
    鯖魚六、一九五公斤，並由許清泰等四名船員將漁貨搬上「東發一號」漁船，擬
    載回台銷售牟利，嗣於同年四月二十三日十八時三分左右，該「東發一號」漁船
    載運上開大陸漁貨進入台北縣萬里鄉龜吼漁港，避開安檢尚未及卸載，即於同日
    二十四時許，為台灣基隆地方法院檢察署檢察官率警查獲，並扣得上開完稅價額
    為六十三萬一千四百六十四元而已逾公告制管數額之大陸養殖之鰻魚三、九四八
    公斤及鯖魚六、一九五公斤（上述漁貨業經財政部基隆關沒入處分）
三、案經甲○○告發，及由台灣基隆地方法院檢察署檢察官自動檢舉偵查起訴。
    理      由
一、訊據被告丁○○、乙○○雖堅決否認有走私之犯行，並均辯稱：因「東發一發」
    漁船係經營延繩釣魚業，需購買魚餌作業，故交付船長丙○○十萬元購買所需魚
    餌，並要求船長丙○○簽立切結書表示不可為違法行為，實不知船長丙○○等人
    為何向大陸漁船購魚貨之情，至於本票二十三張係因不堪甲○○多次至住處騷擾
    而開立，嗣可能因本票無法如期兌現，始故意檢舉告發我們云云。
二、經查：
  (一)被告乙○○、丁○○已坦承渠二人為「東發一號」漁船之實際船主，僅借用卓美
    蓮名義為船舶登記，並僱用丙○○為船長，許清泰、吳敏寬、甲○○、游雨風等
    人為船員以及「東發一號」漁船於前揭時地出海前交付十萬元予船長丙○○暨開
    立本票二十三張交予船長丙○○、船員甲○○等情不諱，並有本票影本二十三張
    在卷可按（見他字偵查卷第五至十二頁）。
  (二)船長丙○○於八十七年三月二十八日駕駛「東發一號」漁船搭載船員許清泰、吳
    敏寬、甲○○、游雨風等人自台北縣萬里鄉龜吼漁港報關出海，於同年四月十日
    在東經一二六度、北緯二十九度附近海域，途遇大陸漁船「閩平號」，由丙○○
    出面以十萬元向該大陸漁船購得大陸養殖之鰻魚三、九四八公斤，鯖魚六、一九
    五公斤，並由許清泰等四名船員將漁貨搬上「東發一號」漁船，於同年四月二十
    三日十八時三分左右，該「東發一號」漁船載運上開大陸漁貨進入台北縣萬里鄉
    龜吼漁港，尚未及卸載，即於同日二十四時許為台灣基隆地方法院檢察署檢察官
    率警查獲並扣得上開漁貨等情，已據船長丙○○及船員許清泰、吳敏寬、甲○○
    、游雨風等人於警訊中供承屬實，並有搜索扣押證明筆錄、漁船（含船員）進出
    港檢查表、指認海圖、走私嫌疑貨品扣押單等在卷可按（見警卷第十二、十三、
    十四、二十頁），而上開漁貨之完稅價格計為六十三萬一千四百六十四元，有財
    政部基隆關稅局八十七年六月二十三日、基普緝字第八七一○五六九九號函可按
    （見偵字第一八四九號第二十四頁），而東經一二六度、北緯二十九度之海域在
    我國十二浬領海及二十四浬鄰接區外，屬公海海域，有內政部九十年八月九日台
    （九十）內地字第九○一一九三五號函在卷可按，且丙○○、甲○○、吳敏寬、
    許清泰、游雨風等人因犯懲治走私條例第二條第一項之罪，分經台灣基隆地方法
    院八十七年訴字第三三八號及本院八十八年度上更（一）字第五一九號判處罪刑
    確定在案，經本院調閱該刑事卷查明屬實。
  (三)查獲之上開大陸漁貨係由船長丙○○以十萬元向大陸「閩平號」漁船購得，準備
    運回龜吼港販售已據丙○○供述在卷（見警卷第二頁），被告等雖稱交付予丙○○十萬元係要購買釣餌云云，惟「東發一號」出海捕魚，如需釣餌，應在出海之
    前先行購妥，豈有未備妥釣餌即逕行出海之理，且依船長丙○○在警訊中供稱此
    次出港就是要購買漁貨等語（見警卷第二頁背面），而購買漁貨之價款正與被告
    所交付之十萬元合，被告等雖提出船長丙○○於八十七年三月二十七日所出具
    之切結書保證不做任何違法走私等情事（見他字偵查卷第四十五頁）然實際上被
    告等已交付十萬元予船長丙○○出海購買大陸漁貨，則被告所以要求船長丙○○
    出具該切結書無非準備將來走私被查獲時執為卸責之依據，則被告所為十萬元係
    用於購買釣餌乙節，核與常情有違，自無可採。
  (四)被告辯護人雖稱：「東發一號」漁船，總噸數為八九‧二三噸，每天耗油在萬元
    以上，以二十七天計，將消費三十萬餘元，依海關核計，漁貨為六十餘萬元，扣
    除本金十萬元，再與船長四、六拆帳，則被告所花柴油消費，實毫無所得，被告
    豈可能僅出資十萬元，冒險走私等情，然據船長丙○○於警訊中供稱：購買完漁
    貨後預計返航，因主機零件故障，本想至日本修理，於八十七年四月十五日早上
    位於東經約一三○度、北緯三一度之處遇日本海上保安廳，船被帶至日本下關訊
    問，於八十七年四月十七日由日本下關出發返台等情（見警卷第二、三頁），足
    見「東發一號」漁船於購完大陸漁貨未直接返航，其間因遭日本海上保安廳盤訊
    而耽誤數日，而上開查獲之大陸漁貨之完稅價格為六十三萬一千四百六十四元，
    經財政部基隆關為沒入處分後，於八十八年二月二十五日第二次通信標售，以四
    十三萬二千元售出，有財政部基隆關稅局九十年八月七日（九○）關緝處第三四
    三號函可按，而魚貨之價格重在鮮度，上開查獲之漁貨於標售時已距查獲時達十
    個月之多，其鮮度應非如查獲時之鮮度，況一般標售價格總比市售價格為低，因
    此系爭漁貨經查估完稅價格為六十三萬一千四百六十四元應無高估之情，則市售
    價格不低於此，是被告辯護人辯謂扣除油款及成本十萬元無利可圖乙節，要無可
    採。又被告辯護人固請求向台北縣萬里區漁會函查「東發一號」漁船每天所消耗
    之柴油費用若干？經本院函查結果，「東發一號」漁船已於八十八年十二月八日
    辦理註銷，有萬里區漁會九十年八月三日北里漁會字第三○六二號函可按，而依
    前所述，如依辯護人所稱每日消耗油款萬元以上，被告去走私系爭漁貨亦屬有利
    可圖，自無再予調查「東發一號」漁船每日實際消耗油款之必要。
  (五)被告等於船長船員判刑確定後，開立本票予船長丙○○及船員甲○○作安家費以
    為安撫，嗣因所開立之本票僅部分兌現，始由船員甲○○告發「東發一號」之實
    際船主為被告二人以及購買漁貨之十萬元為被告二人所出資等情，已據船員甲○○及船長丙○○在偵查中供證在卷，參與「東發一號」漁船於被查獲走私時，上
    開船長及船員在警訊時及偵審中未曾及被告二人係實際船主及出資者，嗣甲○○
    為告發後始供出其情，而被告亦供承渠二人為實際船主及交付十萬元予船長丙○○，則被告於船長及船員判刑確定後開立本票交付予船員及船長顯係酬謝船長及
    船員等人於偵審未供出彼二人亦為共犯而作為安家費之用，若被告未事前於案發
    時要渠等承擔罪責，給予安家費之承諾，則那有向其索取本票之藉口，被告等辯
    謂因不堪甲○○多次至其住處騷擾開立本票乙節，不足採信。
  (六)丙○○、甲○○二人於八十八年十月二十七日在檢察官偵查中固稱：「船出海都
    是聽丁○○與乙○○的話，是丁○○與乙○○買好後叫我們去載的」云云（見他
    字偵查卷第四十三、第四十四頁），然在警訊中，丙○○供稱：我是於八十七年
    三月二十八日出港由彭佳嶼向西北方向前進，沿途向各大陸漁船購買，因價格不
    合都沒有購買，直到八十七年四月十日遇大陸籍漁船「閩平號」以約十萬元代價
    所購買」等語（見警卷第二頁）甲○○供稱：本來在海上找尋大陸漁船向其購買
    漁貨，但是價錢不合才未成交，直到找到適合的價格才成交等語（見警卷第七頁
    ），足見系爭漁貨係在「東發一號」航行於前開公海海域中，途遇大陸「閩平號
    」漁船而向該漁船購買，而非由被告二人預先向閩平號購買後，再約定於前開公
    海地點交貨，丙○○、甲○○於甲○○告發後在檢察官偵查中所為上開供詞，核
    與警訊中所供購買之過程不符，自應以在警訊中所供為真實。
三、查獲之魚貨均係大陸地區之物品，已逾行政院頒布懲治走私條例公告管制物品項
    目及數額中丙項第四款中所規定之新台幣十萬元管制數額，且其起運地點並非大
    陸地區而係在前開公海海域，又非事先與大陸漁船聯絡買賣約定至上開公海海域
    交貨，仍屬懲治走私條例第二條第一項之走私罪之範疇。
四、綜上所述，被告等之犯行堪予認定，核其所為係犯懲治走私條例第二條第一項之
    罪，被告等二人與丙○○、甲○○、吳敏寬、許清泰、游雨風等人間具有犯意之
    連絡及行為之分擔，皆屬共同正犯，原審未予詳查遽為被告等無罪之判決，自有
    未合，檢察官上訴指摘原判決不當為有理由，應由本院予以撤銷改判，爰審酌被
    告等二人犯罪之動機、目的、手段、所生危害及犯罪後態度等一切情狀，各量處
    如主文第二項所示之刑，至查獲之走私物品，業經財政部基隆關稅局處分沒入，
    有該局八十七年第八七一二八二號處分書影本可按，自無庸再為沒收之諭知，併
    此敘明。
據上論斷，應依刑事訴訟法第三百六十九條第一項前段、第三百六十四條、第二百九
十九條第一項前段、第懲治走私條例第二條第一項、第十一條、刑法第二十八條，判
決如主文。
本案經檢察官呂光華到庭執行職務。
中    華    民    國      九十    年      九        月     二十六       日
                          臺灣高等法院刑事第二十五庭
                              審判長法  官  許  國  宏
                                    法  官  洪  光  燦
                                    法  官  林  勤  純
右正本證明與原本無異。
如不服本判決應於收受送達後十日內向本院提出上訴書狀，其未敘述上訴之理由者並
得於提起上訴後十日內向本院補提理由書（均須按他造當事人之人數附繕本）。
                                    書記官  劉      瑗
中    華    民    國      九十    年      九        月     二十八       日
附錄：本案論罪科刑法條全文
懲治走私條例第二條第一項
私運管制物品進口、出口逾公告數額者，處七年以下有期徒刑，得併科新台幣二十萬
元以下罰。


司法院資訊處製作；財團法人民間司法改革基金會備份。
